【裁判字號】    99,交抗,828
【裁判日期】    990222
【裁判案由】    違反道路交通管理處罰條例
【裁判全文】
臺灣高等法院交通事件裁定            99年度交抗字第828號
                                    99年度交抗字第835號
抗  告  人
即受處分人  甲○○
上列抗告人因違反道路交通管理處罰條例案件，不服臺灣板橋地
方法院，中華民國九十九年一月二十日所為裁定（九十八年度交
聲字第二二號、第二三），提起抗告，本院裁定如下：
    主  文
原裁定撤銷，發回臺灣板橋地方法院。
    理  由
一、原裁定意旨略以：按違反道路交通管理處罰條例受處分人不
    服第八條主管機關所為之處罰，得於接到裁決書之翌日起二
    十日內，向管轄地方法院聲明異議，道路交通管理處罰條例
    第八十七條第一項定有明文。查本件二處分之異議人即受處
    分人甲○○係於民國九十五年二月十七日，經原處分機關按
    其當時之設籍及車籍地址「臺北縣三重市○○路二十巷十六
    號四樓」，依法寄存送達本件二處分之裁決書在案，此有異
    議人之個人戶籍資料、車號查詢重型機車車籍資料、交通部
    公路總局臺北區監理所蘆洲監理站九十九年一月十五日北監
    蘆一字第０九九００００一五六號函及其檢送之機車過戶申
    請登記書影本、送達證書影本二紙等在卷可按，惟異議人遲
    至九十八年十二月二十八日始向交通部公路總局臺北區監理
    所蘆洲監理站提出本件二處分之聲明異議，此有其聲明異議
    狀上收件章戳在卷可按，顯已逾二十日期間，其異議不適法
    ，而裁定駁回。
二、抗告意旨略以：原裁定認受處分人甲○○當時設籍及車籍地
    址為「臺北縣三重市○○路二十巷十六號四樓」，但此案發
    生於九十四年十月十六日，而我於九十五年搬至「臺北縣蘆
    洲市○○街九十九巷九號五樓」，在此期間（九十四年至九
    十五年間）均無簽收到罰單的掛號信，再者，搬至蘆洲市已
    經五年了，卻收到二張罰單，隔日我到蘆洲監理站查問要求
    看當時的照片及錄影或紀錄，皆被告知無相關存證，當時我
    也寫了聲明異議狀卻被駁回，但這二張罰單金額高達新臺幣
    （下同）二萬一千零五元，如法院認為是我的行為，請附上
    當時的照片以證明我本人違規，我是因為根本沒有收到罰單
    ，所以才無法在二十日內提出異議，直到九十八年十二月才
    收到，所以提出異議等語。
三、經查：
（一）按受處分人，不服主管機關所為之處罰，得於接到裁決書
      之翌日起二十日內，向管轄地方法院聲明異議；依道路交
      通管理處罰條例第八十七條規定向管轄法院聲明異議之期
      間，自裁決送達之翌日起算，並得依法扣除在途期間；又
      聲明異議，應以司法狀紙敘述異議之理由，提出於原處分
      機關為之，道路交通管理處罰條例第八十七條第一項、道
      路交通案件處理辦法第十二條分別定有明文。又按送達，
      於應受送達人之住居所、事務所或營業所為之。但在行政
      機關辦公處所或他處會晤應受送達人時，得於會晤處所為
      之；於應送達處所不獲會晤應受送達人時，得將文書付與
      有辨別事理能力之同居人、受僱人或應送達處所之接收郵
      件人員；送達，不能依前二條規定為之者，得將文書寄存
      送達地之地方自治或警察機關，並作送達通知書兩份，一
      份黏貼於應受送達人住居所、事務所、營業所或其就業處
      所門首，另一份交由鄰居轉交或置於該送達處所信箱或其
      他適當位置，以為送達。前項情形，由郵政機關為送達者
      ，得將文書寄存於送達地之郵政機關，行政程序法第七十
      二條第一項、第七十三條第一項及第七十四條第一項、第
      二項亦分別定有明文。又依據道路交通管理處罰條例第九
      十二條第三項規定授權訂定之違反道路交通管理事件統一
      裁罰基準及處理細則第五條明定：「處理違反道路交通管
      理事件，有關文書送達之程序，依行政程序法之規定」。
      則依前揭規定，寄存送達必須送達於應受送達之處所不獲
      會晤應受送達人，又無法將文書交付與有辨別事理能力之
      同居人、受僱人或應送達處所之接收郵件人員時，始能發
      生合法送達之效力，否則該寄存送達即使在形式上符合法
      律規定，仍不能認為合法送達，只能於應受送達人實際取
      得文書時起發生送達之效力。是有關違反道路交通管理事
      件文書之送達，苟非已送達於應受送達人之住居所或營業
      所，尚難認已符送達之規定。
（三）查本件受處分人甲○○原係設籍於「臺北縣三重市○○路
      二十巷十六號四樓」，依受處分人甲○○全戶戶籍資料查
      詢結果（詳原審卷第十五頁），係於九十五年七月二十五
      日遷入「臺北縣蘆洲市○○街九十九巷九號五樓」，而本
      案二件原交通部公路總臺北區監理所蘆洲監理站九十五年
      二月十四日違反道路交通管理事件北監蘆字第裁四六─Ｃ
      00000000號裁決書、北監蘆字第裁四六─Ｃ00
      000000號裁決書（詳原審卷第八頁及第十一頁），
      原以電腦繕打記載之受處分人甲○○送達戶籍地址即係「
      臺北縣蘆洲市○○街九十九巷九號五樓」，嗣則以手寫塗
      改成「臺北縣三重市○○路二十巷十六號四樓」，並再以
      「臺北縣三重市○○路二十巷十六號四樓」之地址送達受
      處分人，顯見原處分機關即交通部公路總臺北區監理所蘆
      洲監理站已經於受處分人甲○○九十五年七月二十五日遷
      入「臺北縣蘆洲市○○街九十九巷九號五樓」前之九十五
      年二月十四日已知悉受處分人甲○○之新址為「臺北縣蘆
      洲市○○街九十九巷九號五樓」，惟原處分機關竟仍以手
      寫方式改送達「臺北縣三重市○○路二十巷十六號四樓」
      ，實情如何？原審法院未經傳喚該裁決書承辦人員調查而
      屬不明。又寄存送達必須送達於應受送達之處所不獲會晤
      應受送達人，又無法將文書交付與有辨別事理能力之同居
      人、受僱人或應送達處所之接收郵件人員時，始能發生合
      法送達之效力，否則該寄存送達即使在形式上符合法律規
      定，仍不能認為合法送達，只能於應受送達人實際取得文
      書時起發生送達之效力，本案二件裁決書係送往受處分人
      甲○○前戶籍地址即「臺北縣三重市○○路二十巷十六號
      四樓」，送達時郵政機關是否有將裁決書委由該社區之管
      委會人員代為收受？或因管委會人員無法將該文書交付受
      處分人，始為寄存送達？均非無疑，自宜傳喚為該送達之
      郵務人員到庭查明。綜上，原裁定既有上揭疑義未明之瑕
      疵，應由本院將之撤銷，發回原審法院詳予調查後，另為
      適法之裁定，以昭折服。
四、據上論斷，應依道路交通案件處理辦法第二十六條，刑事訴
    訟法第四百十三條，裁定如主文。
中    華    民    國    99    年    2     月    22    日
                  刑事第十八庭審判長法  官  吳鴻章
                                    法  官  周政達
                                    法  官  曾淑華
以上正本證明與原本無異。
不得再抗告。
                                    書記官  王增華
中    華    民    國    99    年    2     月    23    日


司法院資訊處製作；財團法人民間司法改革基金會備份。
